臺灣高雄地方法院刑事判決　　　　　　　　　　　　　九十年度訴字第一五四三號
　　公　訴　人　臺灣高雄地方法院檢察署檢察官
　　被　　　告　丙○○
　　選任辯護人　顏宏斌律師
右列被告因殺人未遂等案件，經檢察官提起公訴（九十年度偵字第八八三八號），本
院判決如左：
    主  文
丙○○殺人未遂，處有期徒刑參年。扣案之折疊刀壹把，沒收。
被訴傷害部分公訴不受理。
    事  實
一、丙○○曾於民國八十四年間（檢察官誤載為八十六年間），借款新台幣（下同）
    五百萬元予甲○○，惟甲○○尚積欠三百萬元未清償。嗣於九十年五月三日十五
    時四十分許，甲○○在高雄縣岡山鎮○○○路一二二之十三號之可可檳榔攤內，
    與配偶丁○○及友人戊○○、乙○○等人泡茶聊天時，丙○○因當日須錢週轉甚
    急，至該檳榔攤內站在甲○○後方，低聲要求甲○○先還款十萬元，甲○○因身
    上並無現金而加以拒絕，丙○○竟因此氣憤難忍，從長褲右口袋內取出折疊刀一
    把，基於殺人之故意，朝甲○○背部猛力刺入，致甲○○因此受有左背部深部割
    裂傷五乘三乘三公分併左側氣胸之傷害，而在旁之丁○○、戊○○及乙○○等人
    見狀，立即上前搶下丙○○所持前揭折疊刀並制伏丙○○，丁○○並於搶刀過程
    中，遭丙○○以傷害之故意，割中左手，致受有左手掌深部割裂傷五乘三乘二公
    分之傷害（傷害部分業據丁○○於本院審理中撤回告訴），嗣甲○○經送醫急救
    ，始倖免於死。
二、案經甲○○及丁○○訴由高雄縣警察局岡山分局報告台灣高雄地方法院檢察署檢
    察官偵查起訴。
    理  由
壹、有罪部分：
  一、訊據被告丙○○固坦承有於右揭時地，以扣案之折疊刀一把刺入告訴人甲○○
      背部，致告訴人甲○○受有前揭傷害之事實，惟矢口否認有何右揭殺人未遂之
      犯行，辯稱：伊因甲○○欠錢不還，當日伊需錢應急，至前揭檳榔攤找甲○○
      ，要其先還十萬元，甲○○拒絕還錢，伊一時情急，才拿出放在褲袋內之折疊
      刀朝甲○○背部刺一刀，伊僅係要教訓甲○○，並無致甲○○於死的意思，且
      該把折疊刀係伊每天用來割飼料袋之用而放在褲袋內，並非是為殺甲○○而先
      預藏的云云，惟查：
    （一）右揭被告以殺人之故意，持折疊刀一把刺入告訴人甲○○背部，致告訴人
          甲○○受有前述傷害，嗣經送醫急救，始倖免於死之事實，業據告訴人何
          天草於警訊及偵審中指訴甚詳，核與在場目擊證人即告訴人之妻丁○○及
          友人戊○○、乙○○，於警訊及本院審理中證述案發當日之情節均相符，
          而告訴人甲○○受有前揭傷害，亦有劉光雄醫院診斷證明書一紙在卷可憑
          ，且告訴人甲○○所受前揭傷勢，如不及時送醫予以緊急醫療處理，當有
          生命危險，亦有劉光雄醫院函文一紙在卷可參，顯見告訴人甲○○於被告
          行兇後所受前揭傷勢已足以致命，應可認定。此外，復有案發現場及扣案
          折疊刀照片十張及扣案之被告所有折疊刀一把在卷可資佐證。
    （二）次查，右揭告訴人甲○○確有積欠被告三百萬元之債務，且被告於案發當
          日因需錢應急，而向告訴人甲○○索討十萬元，告訴人甲○○則因沒錢而
          予拒絕之事實，業據被告於警訊及偵審中供承屬實，而告訴人甲○○對此
          亦不爭執，且被告於本院審理中已迭次自承：因告訴人拒絕償還欠款，故
          伊當時相當氣憤，情緒激動，才會拿刀刺告訴人等語，是可知，被告因告
          訴人甲○○拒絕還款，一時氣憤難忍，因而情緒失控掏出折疊刀刺告訴人
          背部，被告會有此激動之反應，顯係因被告因積欠金錢之事，早已對告訴
          人甲○○積怨甚深，是被告於案發當時已有殺人之犯罪動機，足可認定。
    （二）再查，被告持以行兇之折疊刀一把，經本院當庭勘驗結果：「刀柄長十二
          公分，刀片長十公分，刀片可折疊放入刀柄內，刀片已經開鋒，足以傷人
          。」，有本院勘驗筆錄一份在卷可憑，是如果持該把折疊刀猛力刺入人體
          重要部位，衡諸常理，足以致人與死，應可認定。又被告於行兇當時，告
          訴人甲○○係坐於椅子上背對被告，且被告於告訴人甲○○拒絕還款時，
          即拿出折疊刀刺入告訴人甲○○背部等事實，被告及告訴人甲○○對此均
          不否認，故被告於行兇當時，告訴人甲○○係背對被告，其並無法預知被
          告欲拿刀殺伊而做防禦措施，被告明知告訴人甲○○無法防備，仍持前揭
          相當銳利之折疊刀一把，猛力刺入告訴人甲○○背部此人體重要之部位，
          致告訴人甲○○受有左背部深部割裂傷五乘三乘三公分併左側氣胸等足以
          致命之傷害，被告於行兇當時，顯有致告訴人甲○○於死地，而有殺人之
          故意甚明。被告雖辯稱：伊如有殺人之意，則大可對準告訴人之頭部或頸
          部之要害刺入，伊僅傷害告訴人背部，可見伊並無殺人之意云云，惟查，
          不論頭部、頸部或背部，均係人體重要之部位，如以銳利之刀子直接猛力
          刺入，均足以造成致命之結果，此係一般人皆知之事實，豈有頭部或頸部
          才是人體要害，而背部則不是人體要害之理？且果如其所辯稱：僅係要教
          訓告訴人云云，則在當時告訴人並無法防備之情形下，被告儘可以徒手以
          拳頭毆打或腳踢之方式來出氣，被告捨此不為，卻拿出銳利之折疊刀刺告
          訴人背部此足以致人於死之方式，是被告前揭辯解，不合常情，均不足採
          信。況人體背部有肌肉及骨頭等構造，縱以利器攻擊，如欲刺入，仍須相
          當大之力道始有可能，而本案告訴人所受傷害，係左背部深部之割裂傷，
          其傷口達五乘三乘三公分，被告持以行兇之折疊刀片長度係十公分，故可
          知被告持該把折疊刀刺入告訴人背部時，該刀片已有一半以上刺入告訴人
          體內，顯見被告係因氣憤難忍欲置告訴人於死地，而以相當強猛之力道刺
  向告訴人，益證被告確有殺人之故意甚明。
    （三）另查，告訴人甲○○雖於警訊及偵查中及在場證人丁○○、戊○○、杜清
          直於警訊中均有指稱或證稱：被告於拔出折疊刀後，有欲再刺入第二刀，
          因渠等制止始無法刺入等情，惟嗣於本院審理中，告訴人甲○○及證人洪
          淑寶、戊○○、乙○○則均已翻異前詞，改稱：伊並不知被告是否有要再
          刺第二刀等語，或稱：伊未注意被告之反應等語，雖不無可能係因被告於
          本院審理中第一次開庭審理前，就已經與告訴人甲○○就本案達成和解，
          且撤回殺人罪之告訴，故渠等嗣後為袒護被告之說詞，惟本院審酌，就被
          告是否有欲刺第二刀之事實部分，縱因告訴人甲○○及證人丁○○、張次
          郎、乙○○嗣後翻異前詞，前後供述不一，已有瑕疵，而無法採信被告有
          欲刺第二刀之舉動，惟被告於刺入第一刀時，如前所述，被告已有殺人之
          犯罪動機，且依被告行兇之手段、刺入人體之部位、告訴人甲○○所受致
          命傷害等情，已足以認定被告有殺人之犯行，是被告雖無刺第二刀之舉動
          ，仍無礙於被告殺人犯行之成立。
    （四）末查，被告雖復辯稱：該把折疊刀係伊每天用來割飼料袋之用而放在褲袋
          內，並非是為殺甲○○而先預藏的云云，查被告雖於本院審理中提出被告
          養殖鰻魚及虱目魚之照片十七張及出貨單十九張等，以證明被告確有因其
          從事養殖魚業，須每天均持該把扣案之折疊刀用來割飼料袋之用，故被告
          於案發當日找告訴人甲○○時，該把折疊刀並非預先要殺害告訴人甲○○
          而藏放褲袋之中等情，惟縱認被告此點所辯屬實，被告已明知其褲袋中有
          置放折疊刀之事實，仍前往找告訴人甲○○要債，且於告訴人甲○○拒絕
          還款時，因氣憤難忍，而以殺人之故意，立即取出該把折疊刀刺向告訴人
          ，是被告雖非已有殺人之意而預先將藏放折疊刀，惟亦不影響被告有前揭
          殺人犯行之認定。
    （五）綜上所述，被告前揭所辯，均不足採信，本案事證明確，被告有右揭殺人
          之犯行，應堪認定。
  二、核被告所為，係犯刑法第二百七十一條第二項、第一項之殺人未遂罪。被告雖
      著手於殺人犯行之實施，惟未至告訴人甲○○死亡之結果，為未遂犯，應依刑
      法第二十六條前段規定，減輕其刑。且查被告未曾受有期徒刑以上刑之宣告，
有台灣高等法院被告全國前案紀錄表一紙在卷可查，素行尚佳，被告係因告訴
      人甲○○積欠債務履催不還，故在告訴人甲○○仍拒絕償還債務情形下，始因
      情緒失控而犯下本案，是其事出有因，且並非預謀殺人，其犯罪情節並非重大
      ，被告已與告訴人達成和解以賠償損失，有刑事撤回告訴狀及和解書各一份在
      卷可憑，顯見被告犯後已有設法彌補其對告訴人甲○○所造成之傷害，且對其
      犯行已有悔意，本院認被告雖因未遂犯之規定而減輕其刑，惟如處以法定最低
      刑五年有期徒刑，猶嫌過重，是本案法重情輕，其犯罪情狀，尚非全無可憫之
      處，本院爰依刑法第五十九條規定，予以減輕其刑，且被告有二種以上刑之減
      輕事由，應依刑法第七十條規定遞減之。爰審酌被告僅因債務之事，即為殺人
      此剝奪人生命之惡行，惟念及被告犯後已與告訴人甲○○達成和解以賠償損失
      ，可見被告已有悔悟，及被告犯罪之手段、動機、犯罪僅為未遂與其他一切情
      狀，量處如主文所示之刑。扣案之折疊刀一把，係被告所有且係供其犯罪所用
      之物，業據被告供承在卷，應依刑法第三十八條第一項第二款規定，宣告沒收
      。
貳、公訴不受理部分：
  一、公訴意旨另以：被告於前揭時地，以殺人之故意，持扣案之折疊刀一把刺入告
      訴人甲○○背部，嗣被告拔出該把折疊刀時，因告訴人丁○○及證人戊○○及
      乙○○欲上前搶下被告所持折疊刀，於搶刀過程中，告訴人丁○○遭被告持該
      把折疊刀割中左手，致受有左手掌深部割裂傷五乘三乘二公分之傷害，因認被
      告另涉犯有刑法第二百七十七條第一項之傷害罪嫌，而應與前揭殺人未遂罪分
      論併罰。
  二、惟按告訴乃論之罪，告訴人於第一審辯論終結前，得撤回其告訴，又告訴經撤
      回者，法院應諭知不受理之判決，刑事訴訟法第二百三十八條第一項及第三百
      零三條第三款分別定有明文。
  三、查被告因殺人未遂及傷害等案件，經檢察官提起公訴，除殺人罪部分，本院已
      予論罪科刑外，認被告就告訴人丁○○部分另涉犯刑法第二百七十七條第一項
      之傷害罪嫌，惟依刑法第二百八十七條前段之規定，該罪須告訴乃論，茲告訴
      人丁○○已於本院審理中，撤回其傷害之告訴，有刑案電話查詢登記表一紙在
      卷可憑，參諸前揭法條規定，本院爰就被告被訴傷害罪嫌部分，諭知不受理之
      判決。
據上論斷，應依刑事訴訟法第二百九十九條第一項前段、第三百零三條第三款，刑法
第二百七十一條第二項、第一項、第二十六條前段、第五十九條、第三十八條第一項
第二款，判決如主文。
本案經檢察官莊榮松到庭執行職務。
中      華      民      國      九十一      年      一      月    九    日
                                  臺灣高雄地方法院刑事第三庭
                                          審判長法  官    涂  裕  斗
                                                法  官    柯  彩  燕
                                                法  官    呂  憲  雄
右正本證明與原本無異。
如不服本判決，應於判決送達後十日內，向本院提出上訴狀。
                                                書記官    許  麗  珠
中      華      民      國      九十一      年      一      月    九    日
附錄本判決論罪科刑之法條：
中華民國刑法第二百七十一條第二項、第一項
 (普通殺人罪)
殺人者，處死刑、無期徒刑或十年以上有期徒刑。
前項之未遂犯罰之。
